臺灣士林地方法院民事簡易判決
                                　  111年度士簡字第801號
原      告  許德良
訴訟代理人  許書欽
被      告  周信嘉
訴訟代理人  李德豪律師
複代理人    蔣子嫣律師
上列當事人間請求侵權行為損害賠償事件，於中華民國111年7月
20日言詞辯論終結，本院判決如下︰
    主  文
被告應給付原告新臺幣壹拾壹萬柒仟壹佰柒拾伍元，及自民國一
百一十一年三月十七日起至清償日止，按年息百分之五計算之利
息。
原告其餘之訴駁回。
訴訟費用新臺幣伍仟捌佰肆拾元，由被告負擔新臺幣壹仟貳佰捌
拾伍元，其餘新臺幣肆仟伍佰伍拾伍元由原告負擔。
本判決原告勝訴部分得假執行。
原告其餘假執行之聲請駁回。
    事實及理由
一、原告主張：
　㈠被告於民國109年2月26日6時45分許，駕駛車牌號碼00-0000
    號自用小客車，行經臺北市○○區○○街000號欲左轉進入立體
    停車場時，本應注意車輛左轉時讓直行車先行，竟疏未注意
    及此，貿然左轉，致與原告騎乘之車牌號碼000-000號普通
    重型機車（下稱系爭車輛）發生碰撞，原告因而人車倒地，
    受有創傷性硬腦膜下出血、雙眼外傷性玻璃體出血、右側尺
    骨鷹嘴突骨折、右側下肢深度擦挫傷併皮膚壞死、多處瘀血
    、擦傷等傷害，被告過失不法侵害原告權利，自應賠償原告
    系爭車輛維修費用新臺幣（下同）8,720元（均為零件費用
    ）、安全帽更換費用650元、醫療費用、復健費用及往返車
    資共計223,494元、精神慰撫金300,000元，以上合計532,86
    4元，為此，爰依侵權行為之法律關係請求賠償等語，並聲
    明：被告應給付原告532,864元，及自起訴狀繕本送達翌日
    起至清償日止，按年息百分之5計算之利息，並願供擔保請
    准宣告假執行。
　㈡對被告抗辯之陳述：
  ⑴關於雙眼外傷性玻璃體出血部分，就原告提出之照片可見原
    告身上有多處瘀血、包含眼眶部分，戴安全帽的頭殼都因車
    禍撞擊而硬腦膜下出血，何況無保護且脆弱的眼球；而右側
    尺骨鷹嘴突骨折部分，原告車禍當時，腦震盪神智混淆，無
    法清楚表達，當下即由救護車送醫，急診時未照該處X光，
    無法即時診斷，住院12天，是以有危害生命治療為優先，出
    院後於109年3月12日經由骨科看診才發現右側尺骨鷹嘴突骨
    折而繼續接受治療；至於右側下肢深度擦挫傷併皮膚壞死部
    分，原告提出之照片中已有該處受傷照片，位置符合車禍時
    即有多處挫傷，該處傷口較大，因久未癒合，經整型外科建
    議挖肉清創，並以人工植皮手術治療。而往返車資部分，原
    告就醫大多由家人陪伴往返，故無收據，係以兩地計程車車
    資往返估算車資。
　⑵系爭車輛維修零件部分，並不會因車子折舊而有所差別，新
    車跟舊車維修更換零件都是一樣價格，機車耐用年數也不可
    能只有3年，可請被告去估價或將機車修復原狀，872元實屬
    難為，且安全帽受撞擊後，安全性堪慮，並有個人衛生之慮
    ，應換新較妥適。
二、被告則以：
　㈠本件事故發生於000年0月00日晚上6時45分許，原告於事故發
    生當日已自行前往馬偕紀念醫院就診，經診治後僅發現有創
    傷性硬腦膜下出血，且斯時並無發現「雙眼外傷性玻璃體出
    血、右側尺骨鷹嘴突骨折、右側下肢深度擦挫傷併皮膚壞死
    」等傷勢，況該等傷勢均非隱晦不能即時發現者，從而該等
    傷勢是否與本件行車事故有關，即不無疑問，況遍查原告所
    提資料，均未見原告就上開因果關係舉證以實，故原告主張
    被告造成原告受有雙眼外傷性玻璃體出血、右側尺骨鷹嘴突
    骨折、右側下肢深度擦挫傷併皮膚壞死等傷勢，洵屬無據，
    被告否認造成原告受有上開傷勢，且該傷勢與本件車禍並無
    因果關係。而原告所稱受有「雙眼外傷性玻璃體出血」之傷
    勢，亦係因原告長年罹患糖尿病所致慢性病併發症，非外力
    所造成，與本件車禍無因果關係至明。況原告與本件車禍發
    生後，仍頻繁與家人出遊、參加聚會，顯見「右側尺骨鷹嘴
    突骨折」應為原告之舊疾，與本件車禍無關，原告執此為請
    求，即屬無據。
　㈡原告請求醫療費用、復健費用及往返車資部分，原告對於往
    返車資部分之單據均付之闕如，本件車禍發生日期為109年2
    月26日，而原告請求自109年8月3日起之醫療費用、復健費
    用及往返車資等，距離事故發生日期已有長達半年之時日，
    故上開醫療支出是否均與本件車禍有關，亦屬可疑，被告否
    認之。
　㈢原告於事發時騎乘之系爭車輛乃於96年1月出廠，迄至109年2
    月26日車禍發生日止，車齡已逾10年，顯已超過機車之耐用
    年限3年，且原告所提估價單所載之金額8,720元，維修內容
    均為機車零件之更換，是該零件部分計算折舊後之金額應估
    定為872元，且觀原告提出之「機車修理估價登記表」及「
    估價單」並非實際單據，是否確實有此筆花費，亦不無疑問
    。
　㈣就原告請求精神慰撫金30萬元部分，因原告於本件車禍發生
    後仍頻繁與家人出遊、參加聚會，應可認原告因本件車禍所
    受之心理上痛苦程度非鉅，主張金額顯屬過高，被告請求酌
    減之。
　㈤退步言之，原告於本件車禍發生時疏於注意車前狀況，經臺
    北市交通事件裁決所認定原告具有肇事次因在案，故原告對
    於系爭車禍亦有過失，被告得主張與有過失，且原告於本件
    車禍發生後，業已受領強制汽車責任保險金共計145,336元
    ，故原告就前開已受領強制汽車責任險之金額自應由所請求
    之金額中扣除等語，資為抗辯。並聲明：原告之訴駁回。
三、得心證之理由：
  ㈠本件原告所主張之其於上開時、地騎乘系爭車輛，與被告所
    駕駛車輛發生交通事故，因此受有創傷性硬腦膜下出血、雙
    眼外傷性玻璃體出血、右側尺骨鷹嘴突骨折、右側下肢深度
    擦挫傷併皮膚壞死、多處瘀血、擦傷等傷害之事實，業經原
    告對被告提起刑事過失傷害告訴，經本院刑事庭以110年度
    審交簡字第111號刑事簡易判決判處被告有期徒刑3月在案，
    有該刑事簡易判決在卷可稽，且為兩造所不爭執，堪認原告
    前開主張為真實。
  ㈡按因故意或過失，不法侵害他人之權利者，負損害賠償責任
    ；汽車、機車或其他非依軌道行駛之動力車輛，在使用中加
    損害於他人者，駕駛人應賠償因此所生之損害。不法毀損他
    人之物者，被害人得請求賠償其物因毀損所減少之價額；不
    法侵害他人之身體或健康者，對於被害人因此喪失或減少勞
    動能力或增加生活上之需要時，應負損害賠償責任；不法侵
    害他人之身體、健康、名譽、自由、信用、隱私、貞操，或
    不法侵害其他人格法益而情節重大者，被害人雖非財產上之
    損害，亦得請求賠償相當之金額，民法第184條第1項前段、
    第191條之2、第196條、第193條第1項、第195條第1項前段
    分別定有明文。本件被告駕駛車輛，因向左轉向未注意其他
    車輛，致與原告騎乘之系爭車輛發生碰撞而造成原告受有前
    述傷害及損害，被告對原告自應負損害賠償責任，茲就原告
    請求損害賠償之金額分述如下：
  ⑴醫療費用、復健費用及往返車資共計223,494元部分：　
　①原告主張因被告前開過失使原告受有創傷性硬腦膜下出血、
    雙眼外傷性玻璃體出血、右側尺骨鷹嘴突骨折、右側下肢深
    度擦挫傷併皮膚壞死、多處瘀血、擦傷等傷勢，因而支出醫
    療費用、復健費用及往返車資共計223,494元等情，業據其
    提出馬偕紀念醫院乙種診斷證明書、原告受傷照片、宜康復
    健科診所醫療費用明細及醫療費用收據、馬偕紀念醫院醫療
    費用收據等為證，被告對使原告受有創傷性硬腦膜下出血所
    請求之醫療費用不爭執，惟辯稱原告請求雙眼外傷性玻璃體
    出血、右側尺骨鷹嘴突骨折、右側下肢深度擦挫傷併皮膚壞
    死等傷勢之醫療費用與本案事故難認有因果關係等語。然查
    ，依原告提出之馬偕紀念醫院乙種診斷證明書，已明確記載
    原告有「創傷性硬腦膜下出血、雙眼外傷性玻璃體出血、右
    側尺骨鷹嘴突骨折、右側下肢深度擦挫傷併皮膚壞死」等病
    名（見本院卷第22至28頁），且經馬偕紀念醫院於111年6月
    6日以馬偕醫外字第1110003148號函覆「……二、病人許君109
    年2月26日至急診就醫，主訴騎機車與開計程車車禍，因創
    傷性硬腦膜下出血於當日住院；當時所受傷勢有如附件二、
    附件三診斷書所載病名；前開所述之診斷證明書所載病名與
    109年2月26日至急診時所受傷勢相關」等情，有該函在卷可
    稽（見本院卷第428頁至514頁）。由上可知，原告因本件系
    爭車禍而受有「創傷性硬腦膜下出血、雙眼外傷性玻璃體出
    血、右側尺骨鷹嘴突骨折、右側下肢深度擦挫傷併皮膚壞死
    」等傷勢，兩者間實有因果關係，故被告前開所辯，恐屬無
    由，不足採信。
　②另原告主張其往返醫院就醫時有搭車代步之必要，而支出交
    通費用部分，被告雖以上開言詞置辯，且原告亦未提出計程
    車車資單據供本院參酌，然依原告所提出上開馬偕醫院醫療
    費用收據上所載就醫日期，原告確實分別於上開日期至上揭
    醫院就醫，應有交通費用之支出，是原告應得請求於上開日
    期往返醫院之交通費用。
　③綜上，爰認本件原告請求醫療費用、復健費用及往返車資共
    計223,494元，為有理由，應予准許。
  ⑵系爭車輛修復費用8,720元、安全帽更換費用650元部分：
  ①原告主張其因系爭車禍支付系爭車輛修復費用8,720元（均為
    零件費用）之事實，業已提出機車修理估價登記表為據。經
    查，系爭車輛修復費用均為零件，衡以本件車輛有關零件部
    分之修復，既以新零件更換被損害之舊零件，則在計算損害
    賠償額時，自應將零件折舊部分予以扣除（最高法院77年5
    月17日第9次民事庭會議決議參照），而依行政院所發佈之
    固定資產耐用年數表及固定資產折舊率表，機器腳踏車之耐
    用年數為3年，依定率遞減法每年折舊千分之536，參酌營利
    事業所得稅查核準則第95條第6項規定，固定資產提列折舊
    採用平均法、定率遞減法或年數合計法者，以1年為計算單
    位；其使用期間未滿1年者，按實際使用之月數相當於全年
    之比例計算之；不滿1月者，以月計。又按固定資產耐用年
    數屆滿仍繼續使用者，得就殘值繼續提列折舊，所得稅法第
    54條第3項定有明文。系爭車輛自出廠日96年1月起至發生車
    禍日109年2月26日止，已逾機器腳踏車耐用年數3年以上，
    據此，系爭車輛零件扣除折舊後得請求之費用為871元（計
    算式如附表），原告得向被告請求之車輛修復費用應為871
    元。
　②另原告主張安全帽更換費用650元部分，業據提出估價單為證
    (見本院卷第62頁)，且原告所受傷勢為創傷性硬腦膜下出血
    ，依常理受有如此傷害，配戴之安全帽受有損壞亦與常情無
    違，原告此部分請求尚非無據，亦應准許。
  ⑶精神慰撫金300,000元部分：
    原告主張其因本件過失傷害案件身體受傷，原告年事已高，
    因系爭車禍開3次刀、住院2次、出入醫院53次、復健122次
    ，仍因嚴重右尺骨神經病變，復健仍無法恢復，及身體心理
    遭受之痛苦，請求被告賠償精神上損害。本院審酌原告所受
    傷害係創傷性硬腦膜下出血、雙眼外傷性玻璃體出血、右側
    尺骨鷹嘴突骨折、右側下肢深度擦挫傷併皮膚壞死、多處瘀
    血、擦傷等傷害，且原告為34年出生、本件交通事故發生時
    已將近75歲，因本件交通事故前後2次住院手術、需長期復
    健，國小畢業，家庭經濟狀況小康，名下無動產及不動產，
    被告為66年出生，高中畢業，從事報關業之人，家庭經濟狀
    況小康，名下有動產及不動產，有本院調取兩造之稅務電子
    閘門財產所得調件明細表在卷可稽，並考量兩造身份、地位
    及經濟能力、被告之過失加害程度等一切情狀，認原告所得
    請求之非財產上之損害賠償金額以15萬元為允當。
  ⑷綜上所述，原告請求被告賠償因本件被告駕車過失所受損害3
    75,015元（即223,494＋871＋650＋150,000＝375,015），核屬
    依法有據，應予准許。
  ㈢次按損害之發生或擴大，被害人與有過失者，法院得減輕賠
    償金額，或免除之，民法217條第1項定有明文。經查，系爭
    車禍之肇事原因經送請鑑定事故原因後，鑑定意見認：「一
    、乙○○（即本件原告）騎乘8HK-221號普通重型機車（A車）
    ：未注意車前狀況。（肇事次因）二、甲○○（即本件被告）
    駕駛8E-0556號自小客車（B車）：向左轉向未注意其他車輛
    。（肇事主因）」，此有臺北市交通事件裁決所函文所檢附
    之臺北市車輛行車事故鑑定會鑑定意見書1份在卷可憑（見
    本院卷第116至120頁）。本院審酌雙方肇事原因、過失情節
    、程度等一切情狀，認被告就本件損害之發生應負七成之過
    失責任，本院依上開情節，減輕被告百分之30之賠償金額，
    則原告得向被告請求之損害賠償金額為262,511元（375,015
    ×70％＝262,511，小數點以下四捨五入），是原告請求被告賠
    償之金額於262,511元之範圍內，為有理由。
  ㈣末按被保險汽車發生汽車交通事故，受益人得在本法規定之
    保險金額內，直接向保險人請求保險金；保險人依本法規定
    給付之保險金，視為加害人或被保險人損害賠償金額之一部
    分，加害人或被保險人受賠償請求時，得扣除之，強制汽車
    責任保險法第28條及第30條分別定有明文。經查，原告因本
    件事故已依強制汽車責任保險法之規定，已請領強制責任保
    險保險金145,336元乙情，為兩造所不爭執，依上開規定，
    自應由本件請求損害賠償金額中扣除，基此，原告得請求被
    告賠償之金額為117,175元（即262,511－145,336＝117,175）
    。　
四、從而，原告依侵權行為之法律關係，訴請被告應給付原告11
    7,175元，及自起訴狀繕本送達翌日（即111年3月17日）起
    至清償日止，按年息百分之5計算之利息，為有理由，應予
    准許，逾此部分之請求，為無理由，應予駁回。而原告此駁
    回之部分，其假執行之聲請即失所附麗，應併予駁回。
五、本件事證已臻明確，兩造其餘攻擊防禦方法及所提證據資料
    ，核與本件判決所得心證及結果均不生影響，毋庸逐一論述
    ，附此敘明。
六、本件係就民事訴訟法第427條第2項第11款適用簡易程序所為
    被告部分敗訴之判決，依民事訴訟法第389條第1項第3款規
    定，應依職權就原告勝訴部分宣告假執行，並依職權確定本
    件訴訟費用額為5,840元（第一審裁判費），其中1,285元應
    由被告負擔，其餘4,555元由原告負擔。
中　　華　　民　　國　　111 　年　　8 　　月　　3 　　日
                  士林簡易庭法  官  莊明達
上列正本係照原本作成。
如不服本判決，應於判決送達後20日內，向本院提出上訴狀並應
記載上訴理由，如於本判決宣示後送達前提起上訴者，應於判決
送達後20日內補提上訴理由書（須附繕本）。
中　　華　　民　　國　　111 　年　　8 　　月　　3 　　日
                            書記官  王淳平 
附表
折舊時間           金額
第1年折舊值        8,720×0.536=4,674
第1年折舊後價值    8,720-4,674=4,046
第2年折舊值        4,046×0.536=2,169
第2年折舊後價值    4,046-2,169=1,877
第3年折舊值        1,877×0.536=1,006
第3年折舊後價值    1,877-1,006=871